【裁判字號】    95,聲,244
【裁判日期】    950302
【裁判案由】    返還擔保金
【裁判全文】
臺灣臺中地方法院民事裁定    95年度聲字第244號
聲  請  人  甲○○
相  對  人  乙○○
                        樓之4.
當事人間發還擔保金事件，本院裁定如下：
    主      文
聲請駁回。
聲請程序費用由聲請人負擔。
    理      由
一、本件聲請人聲請返還本院94年度存字第249號提存事件之擔
    保金新台幣（下同）205,000元。其陳述略稱：聲請人與相
    對人間因請求清償債務事件，前遵本院94年度裁全字第230
    號民事裁定提存205,000元，而聲請對相對人所有之財產為
    假扣押在案。茲因聲請人已撤銷假扣押裁定及執行，並催告
    相對人行使權利而未行使，自得請求返還擔保金云云，並提
    出撤銷假扣押裁定、提存書、存證信函及回執各一件（均影
    本）為證。
二、按訴訟終結後，供擔保人證明已定二十日以上之期間，催告
    受擔保利益人行使權利而未行使者，法院應依其聲請，以裁
    定命返還提存物或保證書，民事訴訟法第104條第1項第3款
    定有明文。至所謂「訴訟終結」，在因假扣押所供擔保之情
    形，因該擔保係為保障受擔保利益人因不當假扣押所受損害
    而設，倘執行法院已依假扣押裁定實施假扣押之執行，則在
    供擔保人撤回假扣押之執行並經啟封以前，受擔保利益人所
    受損害仍可能繼續發生，損害額既未確定，自無強令其行使
    權利之理。故在假扣押所供之擔保，供擔保人依民事訴訟法
    第106條準用同法第104條第1項第3款規定，聲請以裁定命返
    還其擔保金之場合，必供擔保人已撤回假扣押之執行後，始
    得謂與民事訴訟法第104條第1項第3款所定之「訴訟終結」
    相當，而得依該條款之規定為定期催告之行為，從而，供擔
    保人倘「於訴訟終結前」（即「非於訴訟終結後」）即定期
    催告受擔保利益人行使權利，自不生催告之效力，受擔保利
    益人即不受該催告之拘束。
三、經查：本件聲請人係依據本院94年度裁全字第230號民事裁
    定提存205,000元，向本院聲請對相對人之財產為假扣押之
    執行（本院94年度執全字第227號），本院依法以94年1月26
    日94年執全洋字第227號囑託查封登記書，囑託台中市中山
    地政事務所對相對人之不動產為查封登記在案，然該假扣押
    之執行，雖經聲請人聲請撤銷假扣押，並經本院於94年9月7
    日以94年度裁全聲字第620號裁定准予撤銷假扣押裁定確定
    ，而聲請人則於94年8月29日具狀聲請撤回假扣押執行，本
    院法官隨即於94年9月2日批示「另有併案債權人執行，不予
    啟封」等語，是該假扣押程序應可認定已符合「訴訟終結」
    之要件。然該案之訴訟終結時間應係94年9月2日，故聲請人
    依法應於94年9月2日以後定期催告相對人行使權利，該催告
    行為始為適法，惟本件依聲請人所提之路竹竹南郵局第29號
    存證信函可知，聲請人係於94年3月8日寄發催告函，並於94
    年3月9日送達相對人，則該存證信函既「非於訴訟終結後」
    （即非於94年9月2日以後）寄交相對人，該催告行為自不生
    效力，亦即聲請人應另為催告行為，始為適法。故本件聲請
    人於94年3月8日所為之催告既不生效力，揆諸首揭說明，本
    件聲請人所為與民事訴訟法第104條第1項第3款所定之要件
    並不相符，聲請人之聲請於法不合，應予駁回。
四、末查，觀諸聲請人所附之存證信函內容，其係載明相對人「
    如因此受有損害，請於文到二十日以上之期間內，對擔保金
    主張行使權利」，就該「二十日以上」之文字，顯有未妥，
    蓋依存證信函文意內容，不論相對人於何時行使權利，均屬
    適法，亦即相對人縱使於收到存證信函後三十日（或六十日
    ，九十日‧‧‧）主張行使權利，均無不可，此顯非聲請人
    本意。故本件聲請人於重新寄發存證信函時，就該存證信函
    之內容，應將「二十日以上」之文字，更正為「二十日」（
    亦即，將「以上」二字刪除）後，再寄給相對人收受，始為
    合法之催告，附此敘明。
五、依民事訴訟法第95條、第78條，裁定如主文。
中    華    民    國    95    年    3     月    2     日
                  民事第三庭    法  官  李 悌 愷
以上正本係照原本作成。
如不服本裁定應於送達後10日內向本院提出抗告狀，並繳納抗告
費新臺幣1,000元。
中    華    民    國    95    年    3     月    2     日
                                書記官


司法院資訊處製作；財團法人民間司法改革基金會備份。
